【裁判字號】    98,訴,1820
【裁判日期】    981208
【裁判案由】    損害賠償
【裁判全文】
臺灣臺中地方法院民事判決              98年度訴字第1820號
原      告    丙○○
訴訟代理人    張富慶  律師
              韓銘峰  律師
被      告    乙○○
受告知訴訟人  新安東京海上產物保險股份有限公司臺中分公司
法定代理人    甲○○
訴訟代理人    丁○○
上列被告因過失傷害案件（本院97年度交易字第769號），經原
告提起刑事附帶民事訴訟請求損害賠償（本院97年度交附民字第
304號），本院刑事庭裁定移送前來，本院於民國98年11月24日
言詞辯論終結，判決如下：
    主      文
被告應給付原告新臺幣壹拾柒萬參仟肆佰參拾元，及自民國九十
八年一月十一日起至清償日止，按週年利率百分之五計算之利息
。
原告其餘之訴駁回。
訴訟費用新臺幣壹仟元由原告負擔。
本判決原告勝訴部分，於原告以新臺幣伍萬捌仟元為被告供擔保
後，得假執行。但被告以新臺幣壹拾柒萬參仟肆佰參拾元為原告
預供擔保，得免為假執行。
原告其餘假執行之聲請駁回。
    事實及理由
壹、程序方面：
一、按因犯罪而受損害之人，於刑事訴訟程序得附帶提起民事訴
    訟，對於被告及依民法負賠償責任之人，請求回復其損害。
    刑事訴訟法第487條第1項固有明文規定，但其提起該項訴訟
    ，須限於起訴之犯罪事實侵害個人私權致生損害者始得為之
    ，否則縱令得依其他事由提起民事訴訟，亦不得於刑事訴訟
    程序附帶為此請求。本件被告所犯為過失傷害罪，原告得於
    刑事訴訟程序附帶提起損害賠償之民事訴訟，須限於因被告
    之犯罪事實所侵害之個人私權，即限於原告因人身傷害所生
    之損害，不及於其物被毀損之損害在內，原告於本件附帶民
    事訴訟程序中請求賠償其所騎乘車號TBG-411號輕型機車修
    繕費，原應予駁回，惟原告就該部分之損害，已依法補繳裁
    判費，核其與原訴之原因事實，有其社會事實上之共通性及
    關聯性，而就原請求所主張之事實及證據資料並得加以利用
    ，且無害於被告程序權之保障，並符訴訟經濟，亦不甚礙被
    告之防禦及訴訟之終結，此部分之請求，已具備訴之合法件
    ，而得予以審究，先予敘明。
二、當事人得於訴訟繫屬中，將訴訟告知於因自己敗訴而有法律
    上利害關係之第三人，民事訴訟法第65條第1項定有明文。
    本件被告所有車牌號碼5R-9277號自小客車已向訴外人新安
    東京海上產物保險股份有限公司臺中分公司（下稱新安東京
    公司）投保汽車強制責任險，則原告提起本件訴訟，請求被
    告賠償損害，如經判決被告應負損害賠償責任，則新安東京
    公司將因而受不利益，故新安東京公司就本件訴訟即有法律
    上利害關係，爰依原告之請求，將本件訴訟告知新安東京公
    司，合先敘明。
三、原告起訴原聲明求為：「被告應給付原告新臺幣（下同）10
    0萬元及自96年7月14日起至清償日止，按週年利率百分之五
    算付利息」之判決，嗣訴狀送達被告後，原告於民國98年9
    月29日言詞辯論時當庭陳明就遲延利息請求部分，其起算日
    期減縮自起訴狀繕本送達被告翌日（即98年1月11日）起算
    ，核為減縮其應受判決事項之聲明，與民事訴訟法第255條
    第1項第3款之規定並無不符，自為法之所許，併予敘明。
貳、實體方面：
一、原告主張：
（一）被告於96年7月13日晚間11時30分許，駕駛車牌號碼5R-92
      77號自小客車，沿臺中市○○○路由南向北方向行駛，行
      至該路與東興路口交岔路口，本應注意於禁止變換車道線
      ，禁止任意變換車道，且汽車行駛至交岔路口，其行進應
      遵守燈光號誌之指示，而號誌為閃光黃燈時，車輛應減速
      接近，注意安全，小心通過及應注意車前狀況，隨時採取
      必要之安全措施。而依當時天氣晴、夜間有照明、路面鋪
      設柏油、乾燥無缺陷且無障礙物、視距良好等情，並無不
      能注意之情事。竟疏未注意於此，為超車而變換車道，且
      亦未減速慢行而貿然欲通過交岔路口，適有原告騎乘車牌
      號碼TBG-411號輕型機車，沿東興街往樹王路由西向東方
      向行駛至前開路口，因兩造見狀時皆已煞車不及，被告之
      自小客車左前車頭撞擊原告之機車右側車身，原告因而拋
      出機車、跌落在被告之車前玻璃，復彈落地面，致受有創
      傷性蜘蛛膜下腔出血、肢體多處挫、擦傷等傷害。
（二）由證人何政鍵於刑事案件警詢及偵訊時證稱：「我沿文心
      南路往台中市方向行駛中間車道，行至肇事地點前時速應
      有50公里，此時我後方一部自小客車由後方往我車左側超
      車（中間往內側車道），該車超過我車約半個車身時，先
      聽到撞擊聲」、「被告所駕駛之自小客車行經路口時，並
      沒有減速，後來就撞到機車」、「我並沒有看到機車衝出
      來」等語。以何政鍵所述車禍發生之經過可知，何政鍵行
      車至肇事地點前，時速既然有達50公里以上，則被告從其
      左後側違規跨線超車，並超越何政鍵之車輛後，撞及原告
      機車，致原告彈飛數公尺，機車滑行20幾公尺等情觀之，
      發生事故時，被告駕車時速不僅超過該路段之速限50公里
      ，甚至可能有100公里以上。可見，被告不僅未注意車前
      狀況、跨越禁止變換車道線超車不當之過失，更未依規定
      減速漫行，有駕車超速之違規過失甚明。
（三）經臺灣省臺中縣區車輛行車事故鑑定委員會鑑定，認定本
      件「乙○○駕駛5R-9277自用小客車行經閃光黃燈交叉路
      口處未注意車前狀況，未減速慢行即向左跨越禁止變換車
      道線向左變換車道超車不當，為肇事主因。」據此，本件
      交通事故之發生，純係被告之過失所致無疑。復從本件道
      路交通事故現場圖觀之，本件撞擊點及機車滑痕均距離中
      央分隔線3公尺多將近4公尺，而內側車道僅寬3.4公尺，
      顯然原告已通過內側車道，並無未注意來車或其他交通違
      規行為。原告機車遭被告撞擊後，係往車道內側左前方滑
      行，被告陳稱其係撞擊後始踩煞車，其車輛之剎車痕均在
      第二車道內等情觀之，原告是在已通過第二車道後才為被
      告駕車所撞，故原告之機車被撞飛離地後再落地，並產生
      刮地痕往左前方滑行20餘公尺。原告與行駛於第二車道之
      何政鍵，在沒有被告違規行為介入下，均可順利通過該十
      字路口，而無支線車未禮讓幹線車之情。故本件交通事故
      全因被告「於十字路口跨越雙白線變換車道」及「行經十
      字路口未注意車前狀況」之嚴重違規行為所致，被告主張
      本件有支線車未禮讓幹線車云云，應屬不實。
（四）被告違反道路交通安全規則第94條第3項、道路交通標誌
      標線號誌設置規則第211條規定，以致撞擊原告之機車而
      肇事，其有過失甚為顯然。爰依侵權行為法則，請求被告
      應賠償原告之損害。原告請求被告賠償財產受損部分（機
      車）、醫療費用、看護費用及精神慰撫金，其明細如下：
    1.財產受損部分（機車）：原告騎乘之TBG-411號輕型機車
      已遭被告撞毀，原告須另行購車始回復可以機車代步之原
      狀，故請求財產部分（機車）40,005元。倘認請求40,005
      元之損害過高時，亦應以該已毀損之機車修復至堪用之費
      用18,280元計算損害數額。而被告既已自認本件機車尚有
      5,000元之殘餘價值，就此5,000元之範圍內原告無庸負任
      何舉證責任。
    2.醫療費用：原告因本件交通事故受傷，支付醫療費用共計
      5,757元。
    3.看護費用：原告因本件交通事故住院7日，且出院後腦部
      顱內出血之血塊仍未消除，在尚未完全治癒之情形下，仍
      有經常性暈眩，必須密集就診及復健治療長達數月之久，
      日常生活不能自己為之，需依賴他人。因此原告住院及出
      院期間，皆需要他人看護照料，而看護費用每日為2,500
      元，請求30日，合計75,000元。
    4.精神慰撫金：原告因本件交通事故，受有創傷性蜘蛛膜下
      腔出血、肢體多處挫、擦傷等傷害而需住院治療，且事發
      後因腦部出血，顱內存有血塊無法立即散去，導致經常性
      的暈眩，必須密集至中醫診所就診及復健治療，影響原告
      學習、行動、生活及其他家人的工作生活等諸多不便，長
      期的病痛及精神上的折磨，實苦不堪言，至今仍存在頭部
      暈眩之後遺症，為此請求精神慰撫金879,238元，以資慰
      藉。
    5.綜上所述，原告請求財產受損部分（機車）40,005元、醫
      療費用5,757元、看護費用75,000元及精神慰撫金879,238
      元，總計1,000,000元。
（五）聲明：1.被告應給付原告1,000,000元及自附帶民事起訴
      狀繕本送達翌日（98年1月11日）起至清償日止，按週年
      利率百分之五算付利息。2.願供擔保，請准宣告假執行。
二、被告則以：
（一）本次交通事故經臺灣省車輛行車事故覆議鑑定委員會覆議
      字第980010號鑑定在案，其意見及台中市○○○道路交通
      事故初步分析表均認為，原告駕駛機車行經閃光紅燈號誌
      路口，支道線未讓幹道線先行，為肇事主因。被告駕駛自
      小客車，行經閃光黃燈號誌路口，未減速慢行，注意安全
      ，小心通過，且未注意車前狀況，為肇事次因。是被告駕
      車於幹線上，而原告騎車於支線上，支線車未讓幹道車先
      行，故原告過失比例較高，依民法第217條規定主張原告
      與有過失，應承擔百分之70之過失責任。
（二）原告所受之傷害雖為創傷性蜘蛛膜下腔出血，惟依診斷證
      明書顯示，除住院觀察傷勢外並未進一步醫療行為。然原
      告卻提出高達1,000,000元之損害賠償，實超乎一般傷害
      賠償甚多，原告請求顯不合理，其中：
    1.財產受損部分（機車）：原告騎乘之TBG-411號輕型機車
      ，因嚴重損壞不堪使用無法修復，原告另行購買一部機車
      ，以40,005元計算並不合理，依行政院公布之「固定資產
      耐用年數表」機車耐用年數為3年，本件機車出廠至發生
      車禍實際使用已超過10年，應按機車重置價值折舊後賠付
      殘值，事故當時該部機車價值為5,000元，被告同意以5,0
      00元計算其價值。
    2.醫療費用部分：對於原告支出醫療費用5,757元之事實，
      被告不爭執。
    3.看護費用部分：原告並未舉證其傷勢確實有看護之必要性
      ，復未提出看護支出之收據證明，原告住院期間並未開刀
      ，且未達無法自行行動之程度，另合理看護費用每日應以
      1,100元計算。
    4.精神慰撫金部分：原告所受之傷勢並非嚴重，雖有住院但
      未開刀，且已復原，其請求879,238元之精神慰撫金，顯
      為過高，令被告無法與之達成和解。
（三）聲明：1.駁回原告之訴及假執行之聲請。2.如受不利判決
      ，願供擔保請准宣告免為假執行。
三、兩造不爭執事項：
（一）被告於96年7月13日晚間11時30分許，駕駛車牌號碼5R-92
      77號自小客車，沿臺中市○○○路由南向北方向行駛，行
      至該路與東興路口交岔路口，適與原告騎乘車牌號碼TBG-
      411號輕型機車，沿東興街往樹王路由西向東方向行駛至
      前開路口，因兩造見狀時皆已煞車不及，被告之自小客車
      左前車頭撞擊原告之機車右側車身，原告因而拋出機車、
      跌落在被告之車前玻璃，復彈落地面，致受有創傷性蜘蛛
      膜下腔出血、肢體多處挫、擦傷等傷害。
（二）仁愛醫療財團法人大里仁愛醫院（以下簡稱仁愛醫院）診
      療說明書記載：被告外傷性顱內出血合併肢體軀幹多處擦
      挫傷，於住院期間（1日加護、6日普通病房）須24小時專
      人照護，且出院後仍須專人24小時協助，據經驗須14日（
      被告於96年7月27日、96年8月1日門診治療）。每日看護
      費用約2,000元整（專業看護24小時費用）。
（三）本件交通事故發生後，原告支出醫療費用5,757元。
（四）原告騎乘之輕型機車在事故發生時，距機車出廠日已超過
      5年，因已報廢，原告無法提出該機車之行車執照等資料
      。
四、得心證之理由：
    本件兩造有爭執者，厥為被告是否應負侵權行為責任？及原
    告因本件侵權行為所得請求之損害賠償金額為何？經查：
（一）按汽車、機車或其他非依軌道行駛之動力車輛，在使用中
      加損害於他人者，駕駛人應賠償因此所生之損害，民法第
      191條之2前段定有明文，此係專為非依軌道行駛之動力車
      輛在使用中駕駛人之責任而為之舉證責任倒置之規定，故
      凡動力車輛在使用中加損害於他人者，即應負賠償責任，
      由法律推定駕駛人侵害他人之行為係出於過失，此因駕駛
      人藉由使用動力車輛，提供其便捷之交通工具，擴張其活
      動空間，本即有侵害他人權利之危險，故應隨時注意避免
      致生損害於他人。查本件交通事故之發生係因被告駕車途
      經前開肇事地點時，因煞車不及而撞擊原告騎乘之機車，
      致原告受有創傷性蜘蛛膜下腔出血、肢體多處挫、擦傷等
      傷害，既為兩造所不爭執，則原告所受損害，顯然係被告
      使用汽車時侵害原告權利而發生，是被告之行為與原告所
      受損害間，存有相當因果關係，揆之上開規定，本即應推
      定被告前揭侵害原告之行為係有過失。復參以被告於本院
      審理時亦自承其就本件車禍事故之發生確有過失，且其過
      失傷害行為，亦經刑事法院判處罪刑確定，業經本院調取
      本院97年度交易字第769號及臺灣高等法院臺中分院98年
      度交上易字第735號過失傷害刑事案卷查閱屬實，並有該
      刑事判決附卷可稽，益徵被告就本件交通事故之發生確有
      過失，應堪認定。
（二）原告復主張：本件交通事故之過失責任全在被告，原告尚
      無何過失等語，惟為被告所否認，並辯稱：原告騎乘之機
      車為支道車，未暫停讓幹道車之被告汽車先行，故原告就
      本件車禍之發生，亦與有過失，且過失比例較高等語。經
      查：
    1.就被告之過失部分：
      依前開刑事卷所附之道路交通事故現場圖、道路交通事故
      調查表(一)、(二)、道路交通事故談話紀錄表及照片張等資料
      所示，本件交通事故撞擊地點係在被告駕車之內側車道上
      ，且原告已過中央分隔線並距中央分隔線有3公尺之遠，
      另參酌證人何政鍵於事故發生當時即向現場處理警員證稱
      ：伊沿文心南路往臺中市方向行駛中間車道，行至肇事地
      點前時速應有50公里，此時伊後方一部自小客車（即被告
      駕駛之汽車)由後方往伊車左側超車（中間往內側車道）
      ，該車超過伊車約半個車身時，先聽到撞擊聲等語，足認
      被告駕駛汽車行經肇事地段閃光黃燈交岔路口附近，未注
      意車前狀況、未減速慢行，即自中線快車道向左跨越禁止
      變換車道線（雙白實線）駛入內側快車道超越中線快車道
      之證人何政鍵之汽車，致正超車時發現有原告騎乘機車在
      交岔路口內正穿越車道至被告前方時，被告雖緊急煞車並
      向右閃避仍防範不及，左前角撞上原告騎乘機車右側而肇
      事。又本件經臺灣臺中地方法院檢察署送請臺灣省臺中縣
      區車輛行車事故鑑定委員會鑑定結果，亦持相同看法，有
      該會97年10月22日臺中縣區970403案鑑定意見書附於刑案
      偵查卷可考。至於臺灣省車輛行車覆議鑑定委員會鑑定結
      果，雖僅認被告駕駛汽車，行經肇事地之閃黃路口時，疏
      未注意減速接近，注意安全，小心通過，而仍以相當速度
      行駛（警訊自承約50-60公里），且又未注意車前狀況，
      致遇有狀況煞避不及，與左側駛來之原告機車發生碰撞肇
      事等語，固亦認被告於本件事故之發生有肇事因素。然該
      覆議意見漏未斟酌證人何政鍵所證稱之被告駕駛之汽車係
      由證人汽車後方往證人汽車左側超車（即由中間車道變換
      至內側車道）乙情，故其認定尚有不足，而為本院所不採
      ，仍應以臺灣省臺中縣區車輛行車事故鑑定委員會鑑定結
      果，足以憑採。是本件交通事故，肇事原因應為被告駕駛
      汽車行經閃光黃燈交岔路口處，未注意車前狀況、未減速
      慢行即向左跨越禁止變換車道線向左變換車道超車不當，
      被告顯然違反道路交通安全規則第94條第3項前後段、第
      102條第1項第1款及道路交通標誌標線號誌設置規則第167
      條前段、第211條第1項第1款等規定，被告係有過失，堪
      予認定。
    2.就原告之過失部分：
      按汽車行駛時，駕駛人應注意車前狀況，並隨時採取必要
      之安全措施。又汽車行駛至交岔路口，應遵守燈光號誌，
      。閃光紅燈表示「停車再開」，車輛應減速接近，先停止
      於交岔路口前，讓幹道車優先通行後認為安全時，方得續
      行，道路交通安全規則第94條第3項前後段、第102條第1
      項第1款及道路交通標誌標線號誌設置規則第211條第1項
      第2款分別定有明文，本件依前開刑事卷所附之道路交通
      事故現場圖、道路交通事故調查表(一)、(二)、道路交通事故
      談話紀錄表及照片張等資料所示，原告騎乘機車行向路口
      為閃光紅燈（屬支道車），原告行經肇事地之閃光紅燈路
      口時，應減速慢行，先停止於路口前，讓幹道車優先通行
      後認為安全時，方得續行，而原告疏未注意，於穿越車道
      時，未儘注意右方來車狀況，致穿越車道時，與右側駛至
      之被告汽車發生碰撞肇事，足見原告騎乘機車行經閃光紅
      燈交岔路口，支道車支暫停讓幹道車先行，同為本件交通
      事故之肇事原因。參以本件經送臺灣省臺中縣區車輛行車
      事故鑑定委員會及臺灣省車輛行車事故覆議鑑定委員會鑑
      定結果，亦持相同看法，有鑑定意見書附前開刑事卷可考
      。原告就本件交通事故之發生，亦與有過失。
    3.是本件交通事故既因原告與被告之過失行為所共同肇致，
      本院爰參酌兩造之過失程度，認被告應負百分之70之過失
      責任，而原告則應負擔百分之30之過失責任，始符公平原
      則。故被告抗辯就本件交通事故之發生原告與有過失一節
      ，應可採信。原告主張其騎乘機車並無過失云云，委無可
      取。
（三）按因故意或過失，不法侵害他人之權利者，負損害賠償責
      任。不法侵害他人之身體或健康者，對於被害人因此喪失
      或減少勞動能力或增加生活上之需要時，應負損害賠償責
      任。復按不法侵害他人之身體、健康，或不法侵害其他人
      格法益而情節重大者，被害人雖非財產上之損害，亦得請
      求賠償相當之金額，民法第184條第1項前段、第193條第1
      項及第195條第1項分別定有明文。查被告駕駛汽車，既因
      過失而肇事，致發生原告受傷害之結果，則被告自係因過
      失不法侵害原告身體或健康，致原告發生損害，且該損害
      與被告之過失行為間，有相當之因果關係。揆之上開規定
      ，被告自應負侵權行為損害賠償責任。玆就原告請求之各
      項賠償金額審酌如下：
    1.財產受損部分（機車）：原告主張因本件交通事故導致其
      騎乘之車牌號碼TBG-411號輕型機車，已不堪使用而報廢
      ，請求賠償40,005元云云，固據其提出受損機車照片及統
      一發票影本等為證。惟依侵權行為之法律關係請求加害人
      損害賠償，必請求權人為權利受損之人，始足當之。本件
      於審理過程中，原告均以該機車業已報廢為由，無法提出
      相關之行車執照等資料。然經本院依公路監理車籍資料查
      詢系統，查得車牌號碼TBG-411號輕型機車之車主姓名乃
      訴外人張歆郁，有機車車籍查詢結果一紙附卷可稽，足認
      該機車非屬原告所有，是該機車縱使因本件交通事故遭毀
      損，惟其權利因此被侵害而受有損害之人亦係訴外人張歆
      郁，而非原告。原告指稱被告侵害其權利，並據此主張對
      被告有損害賠償請求權存在，於法自屬無據。
    2.醫療費用部分：原告主張其因本件交通事故受傷，支付醫
      療費用共計5,757元，並提出診斷證明書、醫療費用收據
      等影本為證，並為被告所不爭執，堪信為真。是原告此部
      分之支出，核屬治療其所受傷害之必要花費，自係因侵權
      行為所生財產上之損害，故原告就此部分所受之損害，請
      求被告賠償，自為法之所許。
    3.看護費用部分：原告主張因本件交通事故受傷住院7日，
      且出院後腦部顱內出血之血塊仍未消除，在尚未完全治癒
      之情形下，仍有經常性暈眩，須密集就診及復健治療長達
      數月之久，生活起居由親屬看護，因此原告受有相當於看
      護費之損害，看護期間為30日，每日以2,500元計算，被
      告應賠償全天看護費用75,000元（計算式：30×2,500＝
      75,000）等語。被告則抗辯：原告並未舉證其傷勢有看護
      之必要性，復未提出看護支出之收據證明，且原告住院期
      間並未開刀，應未達無法自行行動之程度，另合理看護費
      用應為每日1,100元計算等語。按被害人因受傷需人看護
      ，而由親屬看護時，雖無現實看護之支付，亦應認被害人
      受有相當看護費之損害，得向加害人請求賠償。蓋因親屬
      代為照顧被害人之起居，固係出於親情，但親屬看護所付
      出之勞力，並非不能評價為金錢，只因兩者身分關係密切
      而免除支付義務，此種親屬基於身分關係之恩惠，自不能
      加惠於加害人，故應衡量及比照僱用職業護士看護情形，
      認被害人受有相當看護費之損害，得向加害人請求賠償，
      始符公平原則（最高法院94年度台上字第1543號判決參照
      ），故被告所辯原告未提出看護支出之收據證明，不得請
      求看護費云云，自不足採。再者，經本院向仁愛醫院函查
      結果表示：原告外傷性顱內出血合併肢體軀幹多處擦挫傷
      ，於住院期間（1日加護、6日普通病房）須24小時專人看
      護，且出院後仍須專人24小時協助，據經驗須14日（原告
      於96年7月27日、96年8月1日門診治療）。每日看護費用
      約2,000元整（專業看護24小時費用）。此有該醫院98年1
      1月3日仁總字第098110012號函在卷可稽，本院並參酌原
      告提出之診斷證明書所載受傷情形，可認原告在住院期間
      即96年7月14日急診入院至96年7月20日出院及出院後14日
      均須有專人看護，其合計天數為21天，每天並以2,000元
      計算看護費，原告得請求看護費用為42,000元（計算式：
      2,000×21＝42,000），此等數額看護費用之支出，核屬
      增加生活上需要之必要花費，依法當得請求被告給付，至
      逾此範圍之請求，即無理由，不應准許。
    4.精神慰撫金部分：查原告因本件車禍致受有創傷性蜘蛛膜
      下腔出血、肢體多處挫、擦傷等傷害，並於96年7月14日
      急診入院，住院期間須專人照顧，96年7月20日出院，出
      院後仍須門診追蹤及專人照顧，有前開診斷證明書可證，
      足見原告之肉體及精神均蒙受痛苦，是原告請求被告賠償
      非財產上所受損害即精神慰撫金，於法自屬有據。本院斟
      酌原告現仍係大學學生，無財產及收入；而被告為大學畢
      業，職業服務業，月入約20,000元至25,000元，無財產等
      情，業據兩造分別陳明在卷，並有兩造之財產、所得明細
      表在卷可憑。另參考本件交通事故肇因，及前述兩造之身
      分地位、教育程度、經濟能力、被告加害情形，及原告所
      受精神上痛苦之程度等一切情狀，認原告請求被告給付精
      神慰撫金879,238元，尚嫌過高，應予核減為200,000元，
      方屬公允。是原告於此範圍之請求，自屬有據，應予准許
      。逾此範圍之請求，並非適當，不予准許。
（四）綜上所述，原告因被告過失不法侵害其身體及健康等人格
      權，固得請求被告賠償醫療費用5,757元、看護費用42,00
      0元及精神慰撫金200,000元，合計247,757元（計算式：5
      ,757＋42,000＋200,000＝247,757）。惟按，損害之發生
      或擴大，被害人與有過失者，法院得減輕賠償金額，為民
      法第217條第1項所明定。查原告對本件車禍之發生既與有
      過失，應就所生之損害負百分之30之過失責任，已如前述
      ，是本院自得依前開規定減輕被告之賠償金額，則依上述
      比例減輕被告賠償金額百分之30，被告應賠償原告173,43
      0元（計算式：247,757×70/100＝173,430，元以下4捨5
      入）。
（五）按給付有確定期限者，債務人自期限屆滿時起，負遲延責
      任。給付無確定期限者，債務人於債權人得請求給付時，
      經其催告而未為給付，自受催告時起，負遲延責任。其經
      債權人起訴而送達訴狀，或依督促程序送達支付命令，或
      為其他相類之行為者，與催告有同一之效力。民法第229
      條第1項、第2項定有明文。又遲延之債務，以支付金錢為
      標的者，債權人得請求依法定利率計算之遲延利息。但約
      定利率較高者，仍從其約定利率。應付利息之債務，其利
      率未經約定，亦無法律可據者，週年利率為百分之5，民
      法第233條第1項、第203條亦有明文。本件原告對被告之
      侵權行為債權，核屬無確定期限之給付，既經原告起訴而
      起訴狀繕本於98年1月10日送達被告，有送達證書可憑，
      被告迄未給付，當應負遲延責任。是原告請求自刑事附帶
      民事起訴狀繕本送達被告之翌日即98年1月11日起，按週
      年利率百分之5計算之法定遲延利息，核無不合。從而，
      原告本於侵權行為法律關係，請求被告給付173,430元，
      及自附帶民事起訴狀繕本送達翌日即98年1月11日起至清
      償日止，按週年利率百分之5計算之利息，為有理由，應
      予准許。逾此範圍之請求，即屬無據，應予駁回。
五、本件原為刑事附帶民事訴訟案件，由刑事庭移送本院，原告
    於刑事附帶民事訴訟起訴狀請求被告給付醫療費用、看護費
    用、精神慰撫金，依刑事訟訴法第504條第2款規定，就此部
    分之訴訟免納裁判費，故無訴訟費用負擔問題。惟原告請求
    被告賠償財產受損部分（機車）40,005元，並就此部分補繳
    裁判費1,000元，此部分原告全部敗訴，故此部分之裁判費1
    ,000元全部應由原告負擔，始為公允，附此敘明。
六、兩造均陳明願供擔保，分別聲請宣告假執行及免為假執行，
    就原告勝訴部分，經核均無不合，爰分別酌定相當擔保金額
    准許之。至於原告敗訴部分，其假執行之聲請，因訴之駁回
    而失所附麗，不予准許，應併予駁回。
七、本件事證已臻明確，兩造其餘攻擊防禦方法，經審酌後，均
    與判決結果無影響，爰不分別斟酌論述，附此敘明。
八、據上論結，本件原告之訴為一部有理由，一部無理由，依民
    事訴訟法第78條、第390條第2項、第392條第2項，判決如主
    文。
中    華    民    國    98    年    12    月    8     日
                  民事第四庭    法  官  楊國精
以上正本係照原本作成。
如對本判決上訴，須於判決送達後20日內向本院提出上訴狀。
中    華    民    國    98    年    12    月    8     日
                                書記官  廖春玉


司法院資訊處製作；財團法人民間司法改革基金會備份。
